【裁判字號】    96,保險上,12
【裁判日期】    970820
【裁判案由】    給付保險金
【裁判全文】
臺灣高等法院高雄分院民事判決        96年度保險上字第12號
上  訴  人  紐西蘭商康健人壽保險股份有限公司台灣分公司
法定代理人  漢格蘭（raemer Russell Hammah）
訴訟代理人  吳光陸律師
複代理人    簡祥紋律師
            戊○○
被上訴人    甲○○(楊景祥之承受訴訟人)
            丙○○(楊景祥之承受訴訟人)
            丁○○(楊景祥之承受訴訟人)
上列當事人間請求給付保險金事件，上訴人對於民國96年11月5
日臺灣屏東地方法院95年度保險字第6 號第一審判決提起上訴，
本院於民國97年8 月6 日言詞辯論終結，判決如下：
    主  文
原判決廢棄。
被上訴人在第一審之訴及假執行之聲請均駁回。
第一、二審訴訟費用由被上訴人負擔。
    事實及理由
一、被上訴人均經合法通知，未於言詞辯論期日到場，核無民事
    訴訟法第386 條所列各款情形，爰依上訴人之聲請由其一造
    辯論而為判決，合先明。
二、本件被上訴人於原審主張：(一)訴外人楊景富於民國93年3 月
    24日向上訴人更名前之公司即美商康健人壽保險股份有限公
    司台灣分公司，投保「康健團體保險計畫」，保障內容包含
    團體傷害保險新台幣（下同）300 萬元，保險證號碼為GANT
    Ｚ0000000000 ，自93年3 月24日起生效（下稱系爭保險契約
    ）。依糸爭保險契約約定，被保險人如於保險期間因意外造
    成如系爭保險契約之附表－「殘廢程度與保險金給付表」（
    下稱系爭保險契約附表）所示之殘廢等級時，保險人應依系
    爭保險契約附表所定之比例給付保險金。(二)楊景富於93年5
    月13日因車禍受傷，致兩下肢二大關節不能隨意識活動而永
    久喪失機能，依系爭保險契約附表所示，已達第2 級第8 項
    之殘廢等級，上訴人依約應給付75% 之保險金即225 萬元（
    計算式：300 萬元×75% ＝225 萬元）。嗣楊景富於95年3
    月14日死亡，楊景祥為其唯一繼承人（其餘繼承人均已合法
    拋棄繼承），而楊景祥亦於95年11月30日死亡，由被上訴人
    繼承，楊景祥生前曾向上訴人申請理賠，上訴人拒不給付，
    為此，依繼承及系爭保險契約之法律關係提起本件訴訟等語
    。並聲明求為判決：(一)上訴人應給付被上訴人225 萬元，及
    自起訴狀繕本送達翌日起至清償日止按週年利率5%計算之利
    息。(二)被上訴人願供擔保請准宣告假執行。
三、上訴人則以：依系爭保險契約第6 條約定：「被保險人於本
    契約有效期間內遭受約定的意外傷害事故，自意外傷害事發
    生之日起一百八十日以內致成附表所列二十八項殘廢程度之
    一者，本公司給付殘廢保險金。」，楊景富因車禍所受之傷
    害並未達到系爭保險契約附表第2 級第8 項「兩上肢、或兩
    下肢、或一上肢及一下肢，各有三大關節中之兩關節以上機
    能永久完全喪失」之標準，且被上訴人亦不能證明楊景富之
    殘廢係於交通事故發生後180 日內所造成等語置辯。並聲明
    求為判決：(一)被上訴人之訴及假執行之聲請均駁回。(二)如受
    不利判決，願供擔保請准宣告免為假執行。
四、原審為上訴人敗訴之判決，上訴人不服，提起上訴。上訴聲
    明求為判決：(一)原判決廢棄。(二)被上訴人在第一審之訴及假
    執行之聲請均駁回。被上訴人則均未到庭或具狀為任何聲明
    或陳述。
五、兩造不爭執事項如下:
  (一)上訴人之名稱原為美商康健人壽保險股份有限公司台灣分公
    司，於95年10月2 日更名為紐西蘭商康健人壽保險股份有限
    公司台灣分公司，並有公司變更登記表1 份附卷可稽（見原
    審卷一第422 頁）。
  (二)訴外人楊景富於93年3 月24日向上訴人投保系爭保險，依系
    爭保險契約第6 條約定：「被保險人於本契約有效期間內遭
    受約定的意外傷害事故，自意外傷害事故發生之日起180 日
    以內致成附表所列二十八項殘廢程度之一者，本公司（即上
    訴人）給付殘廢保險金。」
  (三)訴外人楊景富於93年5 月13日12時20分許，搭乘由訴外人陳
    展臺所駕駛車牌7Q-8392 號小貨車，行經高雄縣美濃鎮184
    乙線7.5 公里處，與訴外人林文雄所駕駛車牌YO-9258 號自
    小客車發生車禍，而受有雙下肢股骨骨折、雙下肢脛腓骨開
    放性骨折併軟組織缺損之傷害。
  (四)楊景富於95年3 月14日死亡，除楊景祥外，其餘繼承人均已
    合法拋棄繼承，故楊景祥係其唯一繼承人。嗣楊景祥於95年
    11月30日死亡，由被上訴人繼承。
六、兩造爭執事項如下: (一)被上訴人主張楊景富之殘廢程度符合
    系爭保險契約附表第2 級第8 項：「兩上肢、或兩下肢、或
    一上肢及一下肢，各有三大關節中之兩關節以上機能永久完
    全喪失」（參照該表註五：「關節機能的喪失係指關節永久
    完全僵硬或關節不能隨意識活動而言」）之標準，是否有理
    由？(二)楊景富之殘廢是否為交通事故發生後180 日內所造成
    ？
（一）被上訴人主張楊景富之殘廢程度符合系爭保險契約附表第
      2 級第8 項：「兩上肢、或兩下肢、或一上肢及一下肢，
      各有三大關節中之兩關節以上機能永久完全喪失」（參照
      該表註五：「關節機能的喪失係指關節永久完全僵硬或關
      節不能隨意識活動而言」）之標準，是否有理由？
    1.按系爭保險契約附表第2 級第8 項規定：「兩上肢、或兩
      下肢、或一上肢及一下肢，各有三大關節中之兩關節以上
      機能永久完全喪失。給付比例75% 。」，而所謂「關節機
      能的喪失」，依該附表註五記載：「係指關節永久完全僵
      硬或關節不能隨意識活動而言」等情，有系爭保險契約在
      卷可稽（見原審卷一第29至38頁），準此規定，必須被保
      險人之兩上肢、或兩下肢、或一上肢及一下肢，各有三大
      關節中之兩關節以上永久完全僵硬或關節不能隨意識活動
      ，始能依上開規定請求理賠。
    2.查，訴外人楊景富於93年5 月13日12時20分許，搭乘由訴
      外人陳展臺所駕駛車牌7Q-8392 號小貨車，行經高雄縣美
      濃鎮184 乙線7.5 公里處，與訴外人林文雄所駕駛車牌YO
      -9258 號自小客車發生車禍，而受有雙下肢股骨骨折、雙
      下肢脛腓骨開放性骨折併軟組織缺損之傷害等情，為兩造
      所不爭執，堪認屬實。又被上訴人主張楊景富之殘廢程度
      符合系爭保險契約附表第2 級第8 項：「兩上肢、或兩下
      肢、或一上肢及一下肢，各有三大關節中之兩關節以上機
      能永久完全喪失」之情形云云，為上訴人所否認，則被上
      訴人應舉證證明楊景富之殘廢程度已符合上開系爭保險契
      約附表第2 級第8 項之情形。
    3.次查，楊景富於94年7 月14日至訴外人國仁醫院為殘廢之
      鑑定，經該院之乙○○醫生鑑定後，出具殘廢鑑定表，該
      殘廢鑑定表（十二）診斷記載: 「兩側股骨遠端骨折
      右脛骨開放性骨折左脛骨性不癒合。」，係屬兩下肢的
      機能顯著障礙者，肢體障礙為中度，肢體障礙需於95年1
      月前重新鑑定，而機能顯著障礙係指正常關節活動喪失70
      % 以上者而言等情，有殘廢鑑定表在卷可稽（下稱系爭殘
      廢鑑定表，見原審卷一第6 至10頁），是楊景富之肢體障
      礙雖係屬中度，然其兩下肢之正常關節活動僅喪失「70 %
      」以上，並非機能永久完全喪失，何況其肢體障礙尚須重
      新鑑定，故尚難僅憑系爭殘廢鑑定表即認楊景富之殘廢程
      度已符合上開系爭保險契約附表第2 級第8 項之情形。又
      證人乙○○醫生於本院證稱：楊景富是開放性骨折骨折不
      癒合，有後續治療，其殘障的程度可能會因為治療的結果
      而改變鑑定結果，系爭殘廢鑑定表認楊景富之障礙等級係
      中度，係因楊景富兩下肢機能顯著障礙，理論上只有截肢
      才可能永久喪失機能，否則大概都是顯著障礙，伊不認為
      楊景富兩下肢是永久喪失機能，應是功能有障礙。楊景富
      在治療期間，因兩下肢都骨折，有使用固定器，一直坐輪
      椅，關節的活動都很差，印象中有一個關節比較嚴重一點
      ，右下肢是有做顯微手術自由瓣移植，這隻腳的踝關節幾
      乎沒什麼功能、已經僵硬掉了，右肢比較嚴重，左肢關節
      有點僵硬、功能很不好，但是沒有到完全僵硬的地步，還
      可以活動，功能性很差，功能有部分是障礙的等語（見本
      院卷第77至79頁），足見被保險人楊景富兩下肢之機能係
      顯著障礙而非永久喪失機能，且其左下肢還可以活動，未
      到完全僵硬的地步，不符合兩上肢、或兩下肢、或一上肢
      及一下肢，各有三大關節中之兩關節以上永久完全僵硬或
      關節不能隨意識活動之殘廢程度。
    4.又查，依財團法人長庚紀念醫院高雄分院（下稱高雄長庚
      醫院）所出具之楊景富「勞工保險殘廢診斷書」所載，楊
      景富僅膝關節及踝關節活動障礙，活動功能失常，但活動
      角度：左右雙膝關節之屈曲均為80度、左踝關節之屈曲為
      30 度 、右踝關節之屈曲為20度等情，有勞工保險殘廢診
      斷書影本在卷可證（見原審卷一第50、51頁），而楊景富
      之上開情形是否符合「2 下肢各有三大關節中之2 關節機
      能永久完全僵硬或關節不能隨意識活動」之條件，經本院
      向高雄長庚醫院函詢結果，高雄長庚醫院函覆本院稱: 患
      者楊景富係左、右脛骨骨折併骨髓炎及右下肢足踝僵直，
      並不符合「2 下肢各有三大關節中之2 關節機能永久完全
      僵硬或關節不能隨意識活動。」等情（見本院卷第41頁）
      ，足見楊景富雖因交通事故而受有雙下肢股骨骨折、雙下
      肢脛腓骨開放性骨折併軟組織缺損之傷害，然尚不符合系
      爭保險契約附表第2 級第8 項之殘廢標準，應堪認定。
    5.綜上，被上訴人主張楊景富之殘廢程度符合系爭保險契約
      附表第2 級第8 項之殘廢標準，不足採信。從而其等依繼
      承及系爭保險契約之法律關係，請求上訴人給付225 萬元
      及其利息，應屬無據。
（二）被保險人楊景富之殘廢是否為交通事故發生後180 日內所
      造成?
      被保險人楊景富因本件車禍所受之傷害既不符合系爭保險
      契約附表第2 級第8 項之殘廢標準，則其受傷是否為交通
      事故發生後180 日內所造成之爭執點，自毋庸再論。
七、綜上所述，被上訴人本於繼承及保險契約之法律關係請求上
    訴人給付225 萬元，及自起訴狀繕本送達翌日起至清償日止
    按週年利率5%計算之利息，為無理由，不應准許。其假執行
    之聲請亦失所附麗，應併予駁回。原審判命上訴人如數給付
    ，並為假執行之宣告，自有未洽。上訴意旨指摘原判決不當
    ，求予廢棄改判，為有理由。自應由本院予以廢棄改判，如
    主文第二項所示。
八、據上論結，本件上訴為有理由，依民事訴訟法第450 條、第
    78條、第463 條、385 條第1 項前段，判決如主文。
中    華    民    國    97    年     8    月    20    日
                            民事第三庭
                                審判長法官  張國彬
                                法      官  吳登輝
                                法      官  鄭月霞
以上正本證明與原本無異。
如對本判決上訴，須於判決送達後20日內向本院提出上訴狀，其
未表明上訴理由者，應於上訴後20日內向本院提出上訴理由書（
均須按他造當事人之人數附繕本）。上訴時應提出委任律師或具
有律師資格之人之委任狀，並依附註條文規定辦理。
中    華    民    國    97    年     8    月    20    日
                                書  記  官  吳新貞
附註：
民事訴訟法第466 條之1 ：
對於第二審判決上訴，上訴人應委任律師為訴訟代理人，但上訴
人或其法定代理人具有律師資格者，不在此限。
上訴人之配偶、三親等內之血親、二親等內之姻親，或上訴人為
法人、中央或地方機關時，其所屬專任人員具有律師資格並經法
院認適當者，亦得為第三審訴訟代理人。
第1 項但書及第2 項情形，應於提起上訴或委任時釋明之。


司法院資訊處製作；財團法人民間司法改革基金會備份。
